最高法院刑事判決　　　　　　　　　　　　　　　八十六年度台上字第七四三二號
　　上　訴　人　乙○○
　　　　　　　　丙○○
　　　　　　　　甲○○
　　共　　　同
　　選任辯護人　林慶雲
　　　　　　　　黃奉彬
右上訴人等因妨害自由案件，不服台灣高等法院高雄分院中華民國八十五年十一月三
十日第二審判決( 八十五年度上訴字第一二一五號，起訴案號：台灣高雄地方法院檢
察署八十四年度偵字第一七八九○號 )，提起上訴，本院判決如左：
    主  文
原判決撤銷，發回台灣高等法院高雄分院。
　　理  由
本件原判決認定上訴人乙○○於民國八十四年九月四日凌晨一時卅分許，駕駛其所有
牌照ＶＱ─四○四一號自用小客車，行經高雄市○○區○○路口，因尿急而停車，在
路旁即高雄市○○○路一○七號張進成之山泉泡沫紅茶店( 兼住宅 )前，朝張進成停
放之小客車小解，張進成目睹上前對之斥責，乙○○心懷怨懟，意圖報復，乃於同日
凌晨二時許，以上開車輛搭載上訴人甲○○返回山泉泡沫紅茶店前，並由甲○○以公
共電話聯絡上訴人丙○○，告以乙○○因小解之事遭人毆打，請前來該處會合幫忙。
丙○○即駕駛牌照ＹＫ─二九○六號自用小客車前往，與乙○○、甲○○會合後，復
以行動電話聯絡王信義( 第一審另案判處有期徒刑八月 )找人前往支援。王信義聞言
即邀同綽號「阿富」、「阿祥」之不詳姓名成年男子，至高雄市○○路與自立路口會
合。乙○○、甲○○、丙○○與王信義及「阿富」、「阿祥」等六人，即共同基於妨
害自由及傷害之犯意聯絡，趁張進成拉下鐵門打烊，店內無客人之際，上前拉起鐵門
，無故侵入店內，共同將張進成挾持架出店外馬路上，剝奪其行動自由，紛以徒手及
「阿祥」所有之鋁棒與丙○○所有之木製球棒，圍毆張進成，至張進成受傷倒地，始
共同駕車離去。張進成因而受有頭部外傷併腦震盪、胸腹部挫傷、左手挫傷併第五掌
骨骨折之傷害。案經張進成之配偶吳瑞珠( 案發後離婚 )訴警移送檢察官偵查起訴等
情。因而撤銷第一審之判決，改判論處上訴人等共同以非法方法，剝奪人之行動自由
罪刑，固非無見。
惟查：(一)、有罪之判決書，應記載認定犯罪事實所憑之證據及認定之理由，刑事訴訟
法第三百十條第一款定有明文。而認定犯罪事實所憑之證據，須確實存在，就該卷宗
內不難考見者，始克當之，倘判決書內所記載之證據，與卷內筆錄或證物之內容不相
適合，則其判決之根據，實際上並不存在，自屬採證違法。經查在警訊時，被害人張
進成指稱：伊在其泡沫紅茶坊內，遭數名歹徒分持鋁棒毆打，致不能抗拒並被搶走伊
當日營業所得現金新臺幣(下同)八千元；告訴人吳瑞珠指稱：案發當時伊所開設之山
泉茶坊，遭七、八名歹徒分持鋁棒衝入，毆打伊先生張進成，致不能抗拒搶走八千元
，並將伊先生拖出店外，繼續毆打；店員陳美妙證稱：伊在案發時地，目擊老闆張進
成遭七、八名歹徒分持鋁棒，衝入店內毆打成傷，並搶走當日營業之現款八千元等語
。證人唐義謀並未在警訊時作證，僅在第一審時證稱：伊約一點半過去，老闆就有提
該件事，說那些人可能有問題，伊也有記下車號，兩點左右鐵門拉下，伊到外面剛要
發動車子離開時，有三輛車子停下來，他們拿球棒拉起鐵門，伊聽到老闆娘喊救命、
搶劫，又看到老闆被打倒在地，後來他們走了，伊才和老闆娘一起送老闆去醫院等語
（見第一審卷第一三○頁 )。均未曾指證被害人張進成有遭上訴人等挾持架出店外馬
路上，剝奪其行動自由之情事。但原審卻認被害人張進成遭上訴人等挾持架出店外馬
路上，剝奪其行動自由之犯罪事實，已據被害人張進成、告訴人吳瑞珠及證人唐義謀
、陳美妙分別於警訊、及審理中指訴及證述綦詳，並資為認定上訴人等有妨害自由犯
行之斷罪證據，其認定及判決所說明之理由，顯與卷內筆錄之記載不相符，自屬採證
違法。(二)、事實審法院應行調查之證據，不以當事人聲請者為限，凡與待證事實有關
之證據，均應依職權調查，方足發現真實，否則仍難謂無刑事訴訟法第三百七十九條
第十款之違法。原審對於共同正犯中之綽號「阿富」、「阿祥」之年籍未予調查，判
決亦未說明如何憑以認定該二人為成年男子之依據，亦有應於審判期日調查之證據而
未予調查，及判決理由不備之違誤。上訴意旨指摘原判決不當，尚非全無理由，應認
有撤銷發回更審之原因。原判決不另諭知無罪部分，依審判不可分之原則，併予發回
。
據上論結，應依刑事訴訟法第三百九十七條、第四百零一條，判決如主文。
中      華      民      國    八十六    年     十二     月     十八     日
                              最高法院刑事第七庭
                                  審判長法官  董  明  霈
                                        法官  丁  錦  清
                                        法官  賴  忠  星
                                        法官  林  茂  雄
                                        法官  王  居  財
      右正本證明與原本無異
                                              書  記  官
中      華      民      國    八十六    年     十二     月    二十四    日
